【裁判字號】    98,交聲,3816
【裁判日期】    981130
【裁判案由】    違反道路交通管理處罰條例聲明異議
【裁判全文】
臺灣臺北地方法院交通事件裁定        98年度交聲字第3816號
原處分機關  臺北市交通事件裁決所
異  議  人
即受處分人  甲○○
上列受處分人因違反道路交通管理處罰條例案件，對於臺北市交
通事件裁決所中華民國九十八年九月二十九日所為之處分（原處
分案號：北市裁罰字第裁二二－ＡＩ0000000號）聲明異
議，本院裁定如下：
    主  文
原處分撤銷。
甲○○汽車駕駛人，行車速度，超過規定之最高時速未滿二十公
里，處罰鍰新臺幣壹仟陸佰元，並記違規點數壹點。
    理  由
一、按行車速度，依速限標誌或標線之規定，道路交通安全規則
    第九十三條第一項前段定有明文。次按汽車駕駛人，行車速
    度，超過規定之最高時速，或低於規定之最低時速，除有第
    四十三條第一項第二款情形外，處新臺幣（下同）一千二百
    元以上二千四百元以下罰鍰，復為道路交通管理處罰條例第
    四十條所明定。又汽車駕駛人駕駛汽車有違反道路交通管理
    處罰條例第四十條規定者，除應依該條所規定之罰鍰處罰外
    ，並予記違規點數一點，亦為道路交通管理處罰條例第六十
    三條第一項第一款所明文規定。再「汽車駕駛人之行為有下
    列情形之一，當場不能或不宜攔截製單舉發者，得逕行舉發
    ：……七、經以科學儀器取得證據資料證明其行為違規。」
    、「第一項逕行舉發，應記明車輛牌照號碼、車型等可資辨
    明之資料，以汽車所有人為被通知人製單舉發。」、「本條
    例之處罰，受舉發違反道路交通管理事件之受處罰人，認為
    受舉發之違規行為應歸責他人者，應於舉發違反道路交通管
    理事件通知單應到案日期前，檢附相關證據及應歸責人相關
    證明文件，向處罰機關告知應歸責人，處罰機關應即另行通
    知應歸責人到案依法處理。逾期未依規定辦理者，仍依本條
    例各該違反條款規定處罰。」，亦為道路交通管理處罰條例
    第七條之二第一項第七款、第四項、第八十五條第一項所明
    文規定。是若經警舉發駕駛小型車而其行車速度超過規定之
    最高時速未滿二十公里，且在舉發通知單上所載之應到案期
    限內繳納罰鍰或到案聽候裁決或提出申訴或陳述，經處罰機
    關調查後仍認定有上開違規行為者，依違反道路交通管理事
    件統一裁罰基準及處理細則（下稱處理細則）第二條第二項
    所定之違反道路交通管理事件統一裁罰基準表（下稱基準表
    ）之規定，應裁處一千六百元之罰鍰，並記違規點數一點。
二、異議人即受處分人甲○○駕駛喬慰祖所有之車牌號碼ＡＭ－
    ○七四二號自用一般小客車，於民國九十八年六月十三日十
    七時二十四分許，行經臺北市○○○○道路（南往北象山隧
    道出口處）之際，因該處道路路段速限為五十公里，受處分
    人駕駛喬慰祖所有該車竟以六十一公里之速度超速十一公里
    行駛，而為設置於該處之固定式雷達測速儀照相採證，經臺
    北市政府警察局交通警察大隊警員趙志強依該測速採證照片
    所示，認喬慰祖所有之車輛有違反道路交通管理處罰條例第
    四十條規定之行為，遂逕行掣單舉發，經將舉發通知單送達
    汽車所有人後，受處分人於舉發通知單上所載之應到案日期
    （九十八年八月十一日）前之九十八年八月三日代汽車所有
    人提出申訴並告知本件應歸責於駕駛人即受處分人而非汽車
    所有人，嗣經調查結果認受處分人有前開違規行為，原處分
    機關遂依道路交通管理處罰條例第四十條、處理細則第四十
    三條、第四十四條暨基準表之規定，裁處受處分人甲○○罰
    鍰一千六百元在案。
三、聲明異議意旨略以：象山隧道內南往北方向的好幾個限速
    標誌，皆維持限速七十公里，卻突然於接近隧道出口處，立
    一限速五十公里之標誌，要駕駛人從七十公里時速，突然煞
    車減速至五十公里，應該有一段安全的煞車減速距離，尤其
    是在昏暗、狹窄、彎曲單線道（小客車專用車道）的象山隧
    道內，當時又正好下著罕見的傾盆大雨，該單線小客車專用
    道上各種汽車所帶的雨水，導致車道異常濕滑，警方卻刻意
    在驟然減速至五十公里之限速標誌之不遠處，照相抓超速罰
    鍰，枉顧車輛之駕駛人及乘客安全，是否有限速設計錯誤或
    執法不當？伊當時載八十七歲老父、八十五歲老母及姐姐
    ，維持著七十公里的時速，伊進入象山隧道內被後面一部時
    速八十公里的汽車緊追，閃燈又按喇叭，迫使伊只好加速七
    十八至七十九公里時速，以與後面車輛保持安全距離，忽然
    看到限速五十公里的標誌，立即輕踩煞車使該車不致於因驟
    然重踩煞車而打滑或被後車追撞以保護車內高齡父母，從舉
    發照片即可證明伊一直輕踩煞車，再晚一、二秒照相即可以
    降至六十或五十九公里，故係因標誌設置不當致其不得已才
    違規云云。
四、經查：
(一)受處分人駕駛之前開車輛確於上揭時、地以行車速度時速六
    十一公里（超速十一公里）行駛之事實，業據受處分人於聲
    明異議狀內自承明確，並有卷附之採證照片一幀在卷可查，
    堪認本件受處分人確有行車速度超過規定最高時速十一公里
    未滿二十公里之事實無訛。
(二)按有關道路交通管理之實際標誌、標線、管制方法、手段，
    乃行政機關依其職權所為裁量之行政措施或處分，除有重大
    、明顯瑕疵或其他違法情形外，尚非法院所得任意指摘或變
    更。本件信義快速道路速限為七十公里，往臺北方向於象山
    隧道內以漸進方式降低速限使用路人可提早降低速度，以維
    持隧道出口處匝道前之安全，又該隧道內有設置限速標誌牌
    面處共計三處，分別是七十公里／小時、五十公里／小時、
    五十公里／小時之限速標誌牌面，其中七十公里／小時與五
    十公里／小時之管制牌面距離約三百公尺，以該速率行駛約
    為十五秒，五十公里／小時之牌面距隧道出口處為三百三十
    公尺，以該速率行駛至隧道出口處約為二十四秒，皆足以使
    用路人進行減速，且於車道地面皆設有速限標字，由於該路
    段之交通設施已提供用路人完整速限資訊供判斷與減速，故
    經評估仍以維持現狀等情，有臺北市交通管制工程處九十八
    年七月二十二日北市交工規字第○九八三二六五二九○○號
    函、臺北市政府警察局交通警察大隊九十八年十一月四日北
    市警交大執字第○九八三三四八四八四五○○號函所檢附之
    隧道內標誌照片列印資料及速限標誌暨速限起訖點圖示等在
    卷可稽。則主管機關依該道路之車流、路況等情狀，為確保
    行車秩序及安全而訂定各路段之速限，並規定本件違規地點
    之最高速限為每小時五十公里，且已在象山隧道出口處右側
    設有限速五十公里之標誌，該行政處分，並無重大明顯瑕疵
    ，自非法院所得非議，而受處分人所為逾越該法定速限之超
    速駕駛行為，實有影響行車秩序及致生交通事故之虞，員警
    依法取締遏阻，乃為維護交通安全秩序之必要行為，受處分
    人以前詞指摘該等速限係屬不當云云，實無足採。
(三)再本件舉發上開車牌號碼ＡＭ－○七四二號自用小客車之雷
    達測速照相設備（主機器號：五九三－○六二／六○二五一
    ）係屬固定式測速照相桿，業於九十八年三月十六日通過經
    濟部標準檢驗局國家標準檢驗合格，並領有檢定合格證書（
    檢定合格單號碼：Ｍ○ＧＡ0000000Ａ、Ｍ○ＧＡ0
    000000Ｂ號），有效合格期限至九十九年三月三十一
    日，具有高度準確性等情，有臺北市政府警察局交通警察大
    隊九十八年十一月四日北市警交大執字第○九八三三四八四
    八四五○○號函所檢附之隧道內標誌照片、經濟部標準檢驗
    局雷達測速儀檢定合格證書等附卷可查。受處分人雖以標誌
    設置不當致其不得已違規云云置辯，惟查前開象山隧道中段
    （南往北）已設有「速限五十公里」及提示「前有彎道減速
    慢行」標誌牌面，以提示用路人應減速行駛，且象山隧道出
    口處右側亦設有「速限五十公里」、「常有測速照相請依限
    速行駛」標誌牌面，以警示用路人應依限速行駛及若未依限
    速行駛將測速照相，衡之受處分人乃領有駕駛執照之人，其
    當日復駕車搭載家人外出，對於行車速度不得超過最高限速
    之規定，應知之甚稔，始得確保行車順暢及家人安全無虞，
    且觀之採證照片所示，違規當時雖已日落、下雨、天色昏暗
    ，但因車輛備有車頭大燈，均可開啟以為輔助照明，應無不
    能注意限速標誌之理。倘如受處分人所辯路況不佳，則當更
    應減速慢行，並依限速行駛，始能全面顧及路況及家人安全
    ，是受處分人此節所辯，亦不足採。
五、綜上所述，本件受處分人駕駛車牌號碼ＡＭ－○七四二號自
    用小客車，確有於上開時、地，行車速度超過規定之最高時
    速未滿二十公里之違規行為，原處分機關依道路交通管理處
    罰條例第四十條之規定，裁處受處分人罰鍰一千六百元，固
    非無據，惟查汽車駕駛人違反道路交通管理處罰條例第四十
    條規定者，依同條例第六十三條第一項第一款規定，除依原
    條款處罰鍰外，並應予記違規點數一點，是原處分機關漏未
    依規定記違規點數一點，自有未合，本件受處分人之聲明異
    議雖無理由，然原處分既有前揭可議之處，即屬無可維持，
    應由本院予以撤銷，另裁定如主文第二項所示，以資適法。
據上論斷，應依道路交通案件處理辦法第二十條前段，裁定如主
文。
中    華    民    國    98    年    11    月    30    日
                  交通法庭  法  官  黃紹紘
以上正本證明與原本無異。
如不服本裁定，應於送達後5日內，向本院提出抗告狀。
                            書記官  陳靜君
中    華    民    國    98    年    12    月    8     日

司法院資訊處製作；財團法人民間司法改革基金會備份。
